臺灣嘉義地方法院民事判決
109年度訴字第609號
原      告  林良吉  

訴訟代理人  王振名律師

複代理人    黃昱凱  
訴訟代理人  鄭瑋哲律師

被      告  張長成  

訴訟代理人  張景程  
            張茂盛  

上列當事人間請求分割共有物事件，經本院於民國110年1月18日
言詞辯論終結，判決如下：
    主  文
兩造共有之嘉義縣○○鄉○○段○○○地號土地，分割如附圖即嘉義縣
水上地政事務所民國一Ο九年十一月二十七日土地複丈成果圖所
示，編號甲:面積200.9平方公尺，分歸被告所有；編號乙:面積2
00.9平方公尺，分歸原告所有。
訴訟費用由兩造各負擔二分之一。　　　
    事實及理由
一、原告起訴主張：
（一）緣坐落嘉義縣○○鄉○○段000地號之土地(下稱系爭土地)，
      為兩造所共有，應有部分各為2分之1。而系爭土地無物之
      使用目的不能分割，或契約定有不分割期限，兩造雖已就
      系爭土地之分割方法達成協議，均同意以附圖即嘉義縣水
      上地政事務所民國109年11月27日土地複丈成果圖所示之
      方式分割，且不相互找補，但是被告尚無法拆除地上建物
      ，爰依民法第823條第1項規定，請求分割如附圖所示之分
      割方案。　　　
（二）並聲明：
　　1.兩造共有之系爭土地，請准依附圖所示之方式分割：編號
      甲，面積200.9平方公尺，分歸被告所有；編號乙，面積2
      00.9平方公尺，分歸原告所有。
    2.訴訟費用由兩造依應有部分比例分擔。　
二、被告方面：
    同意依附圖所示方式分割，但要分在編號甲部分，因甲部分
    上面的建物大部分是被告所建造的，希望可以繼續住在編號
    甲部分如109年7月8日嘉義縣水上地政事務所複丈成果圖所
    示之D建物內，所以希望原告可以出租或出賣系爭土地，又
    被告年事已高，希望可以不要拆除地上建物、不要搬遷等語
    。
三、本院之判斷：
（一）按「各共有人，除法令另有規定外，得隨時請求分割共有
      物。但因物之使用目的不能分割或契約訂有不分割之期限
      者，不在此限。」，民法第823條第1項定有明文。原告主
      張系爭土地為兩造所共有，並無因法令規定或契約定不得
      分割之情事，業據其提出土地登記第一類謄本及地籍圖謄
      本為證（本院卷第15至19頁），且為被告所不爭執，堪信
      此部分主張為真實。揆諸上開規定，原告起訴請求分割系
      爭土地，自無不合，應予准許。
（二）法院裁判分割共有物，定其分配，應斟酌各共有人之利害
      關係，並共有物之性質、價格、利用價值及經濟效益決之
      ，要以維持全體共有人之公平為標準，所定方法須以適當
      者為限（參照最高法院78年度臺上字第2141號判決要旨）
      。經查系爭土地有被告之建物，業經本院至現場勘驗並囑
      託嘉義縣水上地政事務所測量在案，有現場相片及複丈成
      果圖可稽可稽（本院卷第53至69頁），原告所採如附圖之
      方案，由被告分配編號甲部分，可保留大部分建物，原告
      則分配編號乙部分之土地，尚屬合理，被告亦同意採取該
      方案，則原告採取之附圖分割方案尚符合公平及利用原則
      ，並無違反上述分割共有物應審酌之原則及兩造之利益，
      是原告所主張之分割方法尚屬適當、公允、可行，應予採
      納。
（三）至被告希望繼續居住109年7月8日複丈成果圖所示之D建物
      內，因D建物所在之土地已分配予原告，被告若希望繼續
      使用該部分土地，應自行與原告協調，並非本件分割共有
      物件所得處理，併此敘明。
四、本案事證已臻明確，兩造其餘主張陳述及所提之證據，均不
    影響本案判決，毋庸再予審酌，附此敘明。
五、末查分割共有物事件本質上並無訟爭性，乃由本院斟酌何種
    分割方案較能增進共有物之經濟效益，並兼顧兩造之利益，
    以決定適當之分割方法。本件原告請求分割共有物，因兩造
    均獲得利益，如僅由敗訴之被告負擔，本院認為顯失公平，
    爰諭知兩造依應有部分比例即各1/2負擔。
六、訴訟費用依據:民事訴訟法第78條、第80條之1。
中　　華　　民　　國　 110　　年　　2 　　月　　5　　日
                     民事第三庭 法  官  林芮伶
以上正本係照原本作成。
如不服本判決，應於送達後20日內，向本院提出上訴狀（須按對
造人數提出繕本）及表明上訴理由，並依上訴利益繳交第二審裁
判費。如委任律師提起上訴者，應一併繳納上訴審裁判費。
中    華    民    國   110    年    2     月    5    日
                                書記官  陳怡辰